【裁判字號】    99,裁,2398
【裁判日期】    991007
【裁判案由】    加給
【裁判全文】
最  高  行  政  法  院  裁  定
                                      99年度裁字第2398號
上  訴  人  甲○○
上  訴  人  臺北縣政府
代  表  人  周錫瑋
上列當事人間加給事件，兩造對於中華民國97年11月27日臺北高
等行政法院97年度簡字第436號判決，各自提起上訴，本院裁定
如下：
    主  文
兩造上訴均駁回。
上訴審訴訟費用由兩造各自負擔。
    理  由
一、緣上訴人即原審原告甲○○（下稱甲○○）前於民國93年9
    月20日至95年12月31日（下稱系爭期間）任職上訴人即原審
    被告臺北縣政府（下稱臺北縣政府）所屬研究發展考核室（
    下稱研考室）薦任第8職等資訊處理職系技正，任職期間按
    公務人員專業加給表（20）（下稱專業加給表）標準支給專
    業加給。嗣臺北縣政府認甲○○不符合上開發給規定，以97
    年1月3日北府財支字第0960704652號函（下稱原處分）檢附
    應繳回專業加給差額計算表追繳其於系爭期間溢領之專業加
    給共計新臺幣（下同）163,894元。甲○○不服，提起復審
    亦遭駁回，遂提起行政訴訟。
二、甲○○於原審起訴主張：(一)研考室是臺北縣政府為掌理「綜
    合設計規劃、研究發展、管制考核、推動為民服務及資訊電
    腦化等事項。」而依其組織自治條例（下稱北縣組織條例）
    第5條第16款規定成立之資訊電腦化之法定職掌單位，係屬
    專業加給表規定資訊機構應符合「依組織法、組織條例、組
    織通則、組織規程所設」之適用對象之條件，至資訊機構是
    否為「專責處理資訊業務」並非上開專業加給表適用對象規
    定之條件，亦無任何法條規定資訊機構必須是專責處理資訊
    業務而不得兼辦其他業務。甲○○於調任技正前係任職研考
    室內設之資訊課，前後服務單位依舊，但原處分卻將研考室
    由資訊機構變為非資訊機構，實欠適法。(二)專業加給表已使
    同職務之資訊專業人員因服務是否在資訊機構之不同而產生
    同工不同酬的現象，原處分更造成甲○○與同單位但不同科
    室之其他同仁加給待遇差距達1/4之不公平現象；且甲○○
    並無行政程序法第119條規定信賴不值得保護之情形，研考
    室技正按專業加給表支付專業加給係經臺北縣政府專案簽准
    ，並於甲○○調派前實施多年，甲○○信賴臺北縣政府上述
    行政處分而接受派任自應受到保護。(三)依公務人員任用法第
    28條第2項規定，縱令嗣後因未符公務人員之法定任用資格
    而遭撤銷任用，尚不追還已支付之俸給及其他給付，舉重以
    明輕，甲○○係合格公務員，依法執行公務，更不能追還專
    業加給等語，求為「復審決定及原處分關於追繳甲○○93年
    9月20日至95年12月31日所支領專業加給差額部分均予撤銷
    」之判決。
三、臺北縣政府則以：(一)臺北縣政府依88年10月12日修正施行之
    北縣組織條例第5條第15款規定設研考室，掌理綜合設計規
    劃、研究發展、管制考核、推動為民服務及資訊電腦化等事
    項，其性質非屬資訊機構，故並非依組織法、組織條例、組
    織通則、組織規程所設之資訊機構，依公務人員俸給法第18
    條第1項、公務人員加給給與辦法第13條及專業加給表規定
    ，其員工自不得領取該項專業加給。甲○○系爭期間擔任研
    考室技正職務雖歸資訊處理職系，並實際從事電子資料處理
    作業，惟因非屬資訊機構，仍不合前揭專業加給表之規定，
    不得領取專業加給。因其非屬研考室資訊課編制內人員，故
    與人事行政局96年10月16日局給字第0960031164號函釋意旨
    不符。(二)甲○○主張其信賴利益值得保護，且無撤銷所欲維
    護之公益問題，依公務人員保障暨培訓委員會96年12月25日
    公審決字第0751號審定意旨，服務機關給予專業加給之違
    法行政處分雖非支領人提供不正確資料等行為所致，然因領
    取專業加給之財產上利益顯未大於平等性、依法行政原則等
    公益，故服務機關撤銷原處分與信賴保護原則無違。參諸本
    院86年度判字第1861號、97年度裁字第704號、原法院95年
    度訴字第2904號及96年度簡字第652號等裁判意旨，甲○○
    主張之信賴並不值得保護。(三)本案與依公務人員任用法撤職
    人員不追還俸給案件不同，不宜比附援引，甲○○主張應予
    類推適用而不得對其追繳專業加給之差額，於法無據等語，
    資為抗辯。
四、原審斟酌全辯論意旨及調查證據之結果，係以：(一)依88年10
    月12日制定公布施行之北縣組織條例第5條第15款（91年7月
    1日修正為第5條第16款；93年7月19日又修正為第5條第15款
    ）規定，臺北縣政府設研考室，掌理綜合設計規劃、研究發
    展、管制考核、推動為民服務及資訊電腦化等事項，同時並
    未細分其中課室職掌。查研考室各課多包含全縣資訊業務，
    故在95年1月1日臺北縣政府設立專責資訊中心前，其資訊單
    位實為研考室。研考室技正，亦專責參與各項資訊採購、系
    統研發等專案，符合專業加給表適用對象2.規定。(二)臺北縣
    政府援引人事行政局96年10月16日局給字第0960031164號函
    、96年4月30日局給字第0960011057號函，認甲○○非研考
    室所設「資訊課」專業人員，不符專業加給表支領資訊專業
    加給規定，然依上開說明，研考室應屬資訊單位，且專業加
    給表(二)適用對象要件(1)未要求必須為專責辦理資訊之單位，
    只要以資訊業務為職掌範圍之機構或單位，均屬資訊機構（
    單位）。臺北縣政府一方面認為研考室下屬資訊課編制內專
    業人員符合專業加給表規定，即承認研考室為資訊單位，一
    方面又認研考室負責督導之技正難謂為專責單位之專業人員
    ，自屬矛盾。甲○○主張其調職前後，單位並無改變，卻由
    「資訊機構」變為「非資訊機構」，實欠適法，並非全然無
    據。再查，甲○○於系爭期間擔任研考室技正，職務歸列「
    資訊處理職系」，依其職務說明書，其為實際從事電子資料
    處理作業之專業人員（不含從事電子資料建檔、登錄之操作
    人員），符合上開專業加給表適用對象2.規定第及第要
    件。是以，93年9月20日至94年12月31日止，甲○○主張研
    考室應為「資訊機構」，尚非無據。臺北縣政府主張上開期
    間甲○○非實際從事電子資料處理作業之專業人員云云，即
    不足採。(三)95年1月1日臺北縣政府依北縣組織條例第12條規
    定設立資訊中心，將研考室資訊業務整併由資訊中心辦理，
    並由研考室依北縣組織條例及資訊中心組織規程督導，研考
    室原來職掌而分散到各課的資訊業務，已全部整併歸屬具有
    行政機關地位之專責機構「資訊中心」辦理，研考室已不辦
    理資訊業務，故自95年1月1日資訊中心設立時起，研考室已
    非專業加給表之資訊機構，甲○○主張其95年1月1日至同年
    12月31日止任職研考室技正部分，仍屬資訊機構，得領取資
    訊專業加給云云，與法不合等，資為論據。而為「復審決定
    及原處分關於追繳93年9月20日起至94年12月31日止溢領專
    業加給部分均撤銷。甲○○其餘之訴駁回」之判決。
五、本院查：
  (一)按對於適用簡易程序之判決提起上訴，須經本院許可。前項
    許可，以訴訟事件所涉及之法律見解具有原則性者為限，行
    政訴訟法第235條定有明文。所謂法律見解具有原則性，係
    指該訴訟事件所涉及之法律問題意義重大，而有加以闡釋之
    必要而言，非以其對於該訴訟當事人之勝敗有無決定性之影
    響為斷。例如原裁判所適用之行政命令有牴觸法律之虞，或
    高等行政法院就同類事件所表示之法律見解存在歧異，或與
    本院向來之見解互相牴觸，有由本院確認或統一法律上意見
    之必要等情形屬之。此項上訴許可要件之「法律見解具有原
    則性」，與判決違背法令之不適用法規或適用法規錯誤係屬
    二事。
  (二)經查，兩造對於原判決認定臺北縣政府95年1月1日依北縣組
    織條例第12條規定設立資訊中心前，設立研考室，內設資訊
    課，甲○○93年9月20日調升研考室技正前係擔任資訊課長
    ，93年9月20日至95年12月31日止擔任研考室資訊處理職系
    技正之事實並無爭議並各就原判決不利之部分聲明上訴：
  1.臺北縣政府上訴意旨略以：原判決認專業加給表(二)適用對象
    要件(1)，只要求需依組織法規所設或依核定以任務編組所設
    資訊機構（單位）而未要求必須係專責辦理資訊之單位。易
    言之，只要該機構（或單位）以資訊業務為其職掌範圍，無
    論係專責或部分責任，均屬資訊機構。人事行政局96年4月3
    0日局給字第0960011057號函、96年10月16日局給字第09600
    31164號函認需專責辦理者，始屬資訊單位，增加法令所無
    限制，尚難採憑乙節，與原法院另案93年度訴字第1910號判
    決意旨認需專任從事人員方能領取專業加給之見解，相互牴
    觸等語。
  2.甲○○上訴意旨略以：北縣組織條例自95年1月1日資訊中心
    成立後至96年8月1日止對研考室職掌規定未曾修改，故研考
    室仍為臺北縣政府之法定資訊職掌機構，仍需實際負資訊業
    務督導之責，非如原判決所稱不再辦理資訊業務，原判決有
    行政訴訟法第243條理由矛盾及不適用法令之違誤。另依原
    法院95年度訴更一字第167號「不得以『機關名稱改名』而
    停發主管加給，否則與憲法保障人民權利之意旨有違……」
    之判決意旨。甲○○自95年1月1日至12月31日間之職務單位
    並未有任何更動，職稱、職等、職務編號及適用之職務說明
    書亦完全相同，資訊中心設置時，臺北縣政府亦未以書面或
    口頭通知將因資訊中心設置而影響權益，原判決認甲○○無
    信賴保護基礎存在，與上開判決意旨相違背，有行政訴訟法
    第243條適用法規不當之違法。再，縱因臺北縣政府自95年1
    月1日成立資訊中心致甲○○所得專業加給減少，依公務人
    員加給給與辦法第5條之1之立法意旨及國家因應組織調整對
    受影響之公務人員之薪資補償政策及作法，亦應補足其差額
    ，停發或追繳相關差額，不僅與上開原則相悖，亦有違國家
    行使公權力之平等原則，有行政訴訟法第243條適用法令不
    當之情事等語。
  (三)查，本件係臺北縣政府依北縣組織條例於95年1月1日資訊中
    心成立之前，所屬研考室是否屬專業加給表所謂之資訊機構
    ，甲○○自93年9月20日至94年12月31日止擔任研考室技正
    有無公務人員專業加給表（20）之適用而得領取專業加給之
    認定；而原法院另案93年度訴字第1910號判決係針對辦理焚
    化廠有關行政事務得否依公務人員專業加給表（14）領取環
    保加給之認定，故案情相異，所適用之公務人員專業加給表
    亦不同，縱使原判決與原法院另案93年度訴字第1910號判決
    對於是否需「專任從事人員」方能領取專業加給之見解不同
    ，亦難謂相互牴觸而有上訴人臺北縣政府所稱高等行政法院
    就同類事件所表示之法律見解存在歧異，有由本院確認或統
    一法律上意見之必要情形，自不符上訴許可「法律見解具有
    原則性」之要件，是臺北縣政府之上訴，於法不合，應不予
    准許。
  (四)又原判決駁回甲○○其餘之訴部分，係就臺北縣政府依北縣
    組織條例於95年1月1日成立資訊中心後，將研考室資訊業務
    整併由資訊中心辦理（資訊中心成立前，所有資訊業務係由
    研考室辦理），甲○○仍任職研考室而非資訊中心，得否再
    依專業加給表支領專業加給所為之判斷，非屬機關精簡、整
    併、改隸、改制或裁撤等組織調整情形，亦與原法院另案95
    年度訴更一字第167號事涉機關名稱改名而停發主管加給之
    案情相異，自無法比附援引；上訴意旨執其個人主觀之法律
    見解，就原審所為論斷、證據取捨及事實認定職權之行使，
    指摘原判決有行政訴訟法第243條判決不適用法規及適用不
    當與判決理由矛盾等違背法令等情事，依上說明，非屬前述
    「法律見解具有原則性」之範疇，是甲○○之上訴，於法不
    合，亦不應准許。
六、據上論結，本件上訴為不合法。依行政訴訟法第249條第1項
    前段、第104條，民事訴訟法第95條、第78條，裁定如主文
    。
中    華    民    國    99    年    10    月    7     日
                    最高行政法院第七庭
                        審判長法官  藍  獻  林
                              法官  胡  方  新
                              法官  廖  宏  明
                              法官  張  瓊  文
                              法官  姜  素  娥

以  上  正  本  證  明  與  原  本  無  異
中    華    民    國    99    年    10    月    7     日
                              書記官  賀  瑞  鸞

司法院資訊處製作；財團法人民間司法改革基金會備份。
